【裁判字號】    99,訴,811
【裁判日期】    991109
【裁判案由】    毒品危害防制條例
【裁判全文】
臺灣桃園地方法院刑事判決               99年度訴字第811號
公  訴  人  臺灣桃園地方法院檢察署檢察官
被      告  甲○○
指定辯護人  本院公設辯護人 陳瑞明
上列被告因違反毒品危害防制條例案件，經檢察官聲請簡易判決
處刑（99年度偵字第12550 號），本院認不宜以簡易判決處刑（
99年度壢簡字第1395號），改依通常訴訟程序審理，嗣被告於本
院審理程序中就被訴事實為有罪之陳述，經檢察官與被告於審判
外達成協商之合意，由檢察官聲請改依協商程序而為判決，本院
當庭裁定進行協商程序而為判決，判決如下：
    主  文
甲○○轉讓第一級毒品，累犯，處有期徒刑壹年壹月；又明知為
禁藥而轉讓，累犯，處有期徒刑柒月。應執行有期徒刑壹年肆月
。
    事實及理由
一、按檢察官聲請以簡易判決處刑之案件，經法院認為有刑事訴
    訟法第451 條之1 第4 項但書之情形者，應適用通常程序審
    判之，刑事訴訟法第452 條定有明文。查本案檢察官原認被
    告甲○○涉有轉讓第一級、第二級毒品罪嫌，聲請簡易判決
    處刑，經本院簡易庭以99年度壢簡字第1395號，以簡易程序
    審理，惟本院認本件不適於以簡易判決處刑，爰適用通常程
    序審理，合先敘明。
二、犯罪事實：被告前於（一）民國93年間因施用毒品案件，經
    臺灣桃園地方法院以93年度簡字第660 號判決判處有期徒刑
    3 月確定。（二）於94年間因違反槍砲彈藥刀械管制條例、
    偽造文書、侵占遺失物案件，經臺灣高等法院以94年度上訴
    字第819 號判決分別判處有期徒刑3 年2 月，併科罰金新臺
    幣5 萬元、拘役30日、罰金1 千元（銀元）確定。前開二案
    有期徒刑部分，經臺灣高等法院以95年度聲字第145 號裁定
    定應執行有期徒刑3 年4 月確定。（三）於95年間因施用毒
    品、違反槍砲彈藥刀械管制條例案件，經同院以95年度訴字
    第1327號各判處有期徒刑9 月、9 月，併科罰金3 萬元，有
    期徒刑部分並定應執行有期徒刑1 年6 月確定。前開（一）
    、（三）部分，嗣經96年減刑，經本院以96年度聲減字第
    4578號裁定依罪犯減刑條例各減為有期徒刑1 月15日、4 月
    15日、4 月15日，其中（一）、（二）有期徒刑部分，應執
    行有期徒刑2 年10月又15日，（三）有期徒刑部分，應執行
    有期徒刑7 月確定。又前開三案接續執行於97年8 月12日假
    釋出監並交付保護管束，保護管束於98年4 月27日期滿未經
    撤銷，所餘刑期視已執行完畢（於本案構成累犯）。詎不知
    悔改，被告明知海洛因為毒品危害防制條例所管制之第一級
    毒品、甲基安非他命為毒品危害防制條例第2 條第2 項第2
    款列為第二級毒品且經中央衛生主管機關明令公告列為禁藥
    ，不得轉讓，竟分別基於轉讓第一級毒品及轉讓禁藥之單一
    犯意，自99年4 月18日起至同年月22日止，在桃園縣中壢市
    ○○○ 街91號松荷汽車旅館811 號房間內，將海洛因及甲基
    安非他命置放於上開房間桌上，接續各無償轉讓每日1 次、
    份量各約0.05公克之海洛因及甲基安非他命予友人乙○○施
    用。嗣於99年4 月23日凌晨0 時40分許，經警在前址查獲，
    並扣得甲○○所有與本案無關之行動電話5 支、吸食器1組
    、計算機1 台、電子磅秤1 台、分裝袋1 包、記事本1 本。
    案經桃園縣政府警察局移送臺灣桃園地方法院檢察署檢察官
    偵查後聲請以簡易判決處刑，本院認不宜以簡易判決處刑，
    改依通常程序審理。
三、證據名稱：
  (一)被告於本院審理程序中之自白。
  (二)證人乙○○於警詢、偵訊、本院調查中所為證述，及證人陳
    慧萍於警詢、偵訊中所為證述。
  (三)乙○○之台灣檢驗科技股份有限公司濫用藥物檢驗報告1 紙
    。
四、附記：
  (一)按甲基安非他命業經行政院衛生署於69年12月8 日、75年7
    月11日公告，列入藥物藥商管理法第16條第1 款（即現行藥
    事法第22條第1 款）之禁藥管理；嗣於79年10月9 日雖再以
    衛署藥字第904142號公告，列入麻醉藥品管理條例（現行管
    制藥品管理條例）第2 條第4 款所定之「化學合成類麻醉藥
    品」管理，並明定於管制藥品管理條例第3 條所指「管制藥
    品」（即藥事法第11條之管制藥品）及毒品危害防制條例第
    2 條之第二級毒品，但上開列入藥事法禁藥之管理迄今並未
    解除，則轉讓、寄藏甲基安非他命同時受藥事法及毒品危害
    防制條例之規範。而藥事法第83條第1 項係於93年4 月21日
    修正公布，同年月23日施行，相較於毒品危害防制條例，新
    修正之藥事法為後法；依新修正之藥事法第83條第1 項規定
    ，轉讓禁藥之法定刑為「7 年以下有期徒刑，得併科新臺幣
    5 百萬元以下罰金」，較毒品危害防制條例第8 條第2 項法
    定刑為「6 月以上5 年以下有期徒刑，得併科新臺幣70萬元
    以下罰金」為重，且毒品之範圍尚包括影響精神物質與其製
    品，而藥事之管理，亦非僅止於藥品之管理。又毒品未必係
    經公告之禁藥，禁藥亦未必為毒品。再參諸藥事法之立法目
    的在於確保行政主管機關對於藥事之管理，藥事法第1 條定
    有明文，而與毒品危害防制條例係保障國民健康之保護目的
    不同，是毒品危害防制條例與藥事法2 者，並無必然之特別
    法與普通法關係。故除非轉讓之甲基安非他命達毒品危害防
    制條例第8 條第6 項之一定數量，經依法加重後之法定刑較
    藥事法第83條第1 項之法定刑為重之情形外，因藥事法第83
    條第1 項為後法，且為重法，二者有法條競合關係，應優先
    適用藥事法處罰。又被告於上開時、地每日轉讓予證人乙○
    ○施用之甲基安非他命數量均僅少量，只夠其施用1 次，證
    人乙○○則於本院調查程序中結稱，無論是海洛因或甲基安
    非他命，每次施用量約0.05公克等語，是被告接續轉讓10次
    甲基安非他命的量約共0.5 公克，要未達毒品危害防制條例
    第8 條第6 項規定加重其刑之10公克以上，是揆諸前揭規定
    與說明，被告上開轉讓甲基安非他命之行為，應依藥事法第
    83 條 第1 項之轉讓禁藥罪論處，公訴人起訴認被告係犯毒
    品危害防制條例第8 條第2 項轉讓第二級毒品罪，尚有未洽
    ，然因基本社會事實相同，爰由本院變更起訴法條，予以審
    理。
  (二)至扣案之行動電話5 支、吸食器1 組、計算機1 台、電子磅
    秤1台、分裝袋1 包、記事本1 本，均無證據證明與本件被
    告上揭犯行有直接關係，公訴人亦未聲請宣告沒收，爰均不
    宣告沒收。
五、本件被告已認罪，經檢察官與被告於審判外達成協商之合意
    ，其合意內容為：就上開轉讓第一級毒品及禁藥之犯行，被
    告分別願受科處有期徒刑1 年1 月、7 月，應執行有期徒刑
    1 年4 月。經查，上開協商合意並無刑事訴訟法第455 條之
    4 第1 項所列情形之一，檢察官聲請改依協商程序而為判決
    ，本院爰不經言詞辯論，於協商合意範圍內為協商判決，合
    予敘明。
六、應適用之法條：刑事訴訟法第273 條之1 第1 項、第455 條
    之4 第2 項、第455 條之8 、第300 條，毒品危害防制條例
    第8 條第1 項，藥事法第83條第1 項，刑法第11條前段、第
    47條第1項、第51條第5 款。
七、末以，協商判決除有刑事訴訟法第455 條之4 第1 項第1 款
    於本訊問程序終結前，被告撤銷協商合意或檢察官撤回協商
    聲請者；第2 款被告協商之意思非出於自由意志者；第4 款
    被告所犯之罪非第455 條之2 第1 項所定得以聲請協商判決
    者；第6 款被告有其他較重之裁判上一罪之犯罪事實者；第
    7 款法院認應諭知免刑或免訴、不受理者情形之一；及違反
    同條第2 項「法院應於協商合意範圍內為判決，法院為協商
    判決所科之刑，以宣告緩刑、2 年以下有期徒刑、拘役或罰
    金為限。」等規定者外，不得上訴。
八、如不服本件判決，而有前項各款所列情形之一者，得自收受
    判決送達之日起10日內，向本院提出上訴書狀（須附繕本）
    ，上訴於第二審法院。
本案經檢察官呂理銘到庭執行職務。
中    華    民    國    99    年    11    月    9     日
                  刑事第二庭  審判長法  官  徐培元
                                    法  官  廖珮伶
                                    法  官  丁俞尹
以上正本證明與原本無異。
如不服本判決應於收受判決後10日內向本院提出上訴書狀，並應
敘述具體理由。其未敘述上訴理由者，應於上訴期間屆滿後20日
內向本院補提理由書( 均須按他造當事人之人數附繕本) 「切勿
逕送上級法院」。
                                    書記官  陳亭竹
中    華    民    國    99    年    11    月    9     日
附錄本案論罪科刑法條：
毒品危害防制條例第8條第1項
轉讓第一級毒品者，處1 年以上7 年以下有期徒刑，得併科新臺
幣1 百萬元以下罰金。
藥事法第83條第1 項
明知為偽藥或禁藥，而販賣、供應、調劑、運送、寄藏、牙保、
轉讓或意圖販賣而陳列者，處7 年以下有期徒刑，得併科新臺幣
5 百萬元以下罰金。

司法院資訊處製作；財團法人民間司法改革基金會備份。
